臺灣桃園地方法院民事判決　　　　　　109年度重訴字第484號
原　　　告　塗能誼　
訴訟代理人　李慶峰律師
被　　　告　巫漢鈞　

上列當事人間請求解除契約等事件，經臺灣新北地方法院以109
年度重訴字第611 號裁定移送前來，本院於民國110 年10月29日
言詞辯論終結，判決如下：
    主      文
一、被告應將附表所示之不動產所有權移轉登記予原告，並騰空
    遷讓返還予原告。
二、訴訟費用由被告負擔。
三、本判決第一項於原告以新臺幣陸佰陸拾萬元為被告供擔保後
    ，得假執行。但被告如以新臺幣貳仟零貳萬零肆佰肆拾玖元
    為原告預供擔保，得免為假執行。
    事實及理由
壹、程序部分：
    被告經合法通知，未於言詞辯論期日到場，核無民事訴訟法
    第386 條所列各款情形，爰依原告之聲請，由其一造辯論而
    為判決。
貳、實體部分：
一、原告主張：伊與被告於民國108 年4 月10日簽立不動產買賣
    契約（下稱系爭買賣契約），約定伊以新臺幣（下同）4,35
    0 萬元將附表所示之不動產（下稱系爭房地）出售予被告。
    系爭房地於108 年6 月18日移轉予被告，惟被告迄今仍未依
    約給付買賣價金，伊已於109 年9 月16日寄發律師函催告被
    告履行系爭買賣契約，然被告置之不理。爰依系爭買賣契約
    第11條第1 項、民法第367 條、第254 條、第259 條規定，
    以本件起訴狀繕本之送達被告作為解除契約之意思表示，請
    求被告回復原狀，將系爭房地所有權移轉登記並騰空遷讓返
    還予伊，並聲明如主文所示。
二、被告經合法通知，未於言詞辯論期日到場，惟曾到庭及具狀
    以：伊曾於106 年3 月7 日與原告簽立系爭房地，由原告登
    記為名義人（即人頭）之協議書，約定每月銀行貸款由伊繳
    納，伊並於106 年4 月26日、同年6 月22日分別匯款20萬元
    、100 萬元至原告華南銀行南都分行帳戶，其中30萬元為系
    爭房地買賣人頭費用，90萬元為北投建案之設計費等語，資
    為抗辯，並聲明：㈠駁回原告之訴及其假執行之聲請。㈡如
    受不利判決，願供擔保請准宣告免為假執行。
三、本院之判斷：
    原告主張兩造於108 年4 月10日簽立系爭買賣契約，約定買
    方即被告以4,350 萬元向賣方即原告購買系爭房地，系爭房
    地於108 年6 月18日以買賣為原因，登記移轉予被告，原告
    另於109 年9 月16日寄發律師函催告被告履行系爭買賣契約
    等情，此有不動產買賣契約書、律師函、土地及建物登記第
    一類、第二類謄本等為憑（見新北卷第19至50頁、本院卷第
    13至19頁），且被告亦未曾爭執上情，此部分堪信屬實。至
    原告主張被告應將系爭房地有權移轉登記予原告，並騰空遷
    讓返還予原告等情，為被告所否認，並以前詞置辯。經查：
  ㈠按當事人主張有利於己之事實，就其事實有舉證之責任，民
    事訴訟法第277 條定有明文。又事實有常態與變態之分，其
    主張常態事實者無庸負舉證責任，反之，主張變態事實者，
    則須就其所主張之事實負舉證責任（最高法院86年度台上字
    第891 號、105 年度台簡上字第16號等裁判要旨參照）。再
    按當事人間就特定物有無借名登記契約存在，應視有無一方
    將自己之財產以他方名義登記，仍由自己管理、使用、處分
    ，他方允就該財產為出名登記之約定。另不動產登記名義人
    即為不動產之所有權人，乃社會通念之常態事實，登記名義
    人非不動產之實際所有權人，則為變態事實，是主張借名登
    記契約關係存在者，自應就此事實負舉證責任（最高法院96
    年度台上字第2329號裁判意旨參照）。是被告抗辯原告為系
    爭房地之人頭，非系爭房地之實際所有權人乙節，自應就此
    事實負舉證責任甚明。
  ㈡再按當事人提出之私文書必須真正而無瑕疵者，始有訴訟法
    之形式的證據力，此形式的證據力具備後，法院就其中之記
    載調查其是否與系爭事項有關，始有實質的證據力之可言（
    最高法院41年台上字第971 號判例意旨可參）。又按當事人
    提出之私文書，必先證其真正，始有形式之證據力。如他造
    否認該提出之私文書繕本或影本，或爭執其內容之記載，在
    舉證人提出原本前，不認該繕本或影本有何形式之證據力（
    最高法院93年度台上字第1210號判例意旨）。經查，被告為
    證明原告係系爭房地之人頭，而非實際所有權人乙節，提出
    106 年1 月24日不動產買賣契約書影本、支票影本、合約書
    影本、彰化銀行存摺明細影本、永豐銀行匯款申請單影本、
    華南商業銀行取款憑條影本等為憑（見本院卷第35至57頁）
    ，惟原告否認上開證據影本之真正，而經本院通知被告攜帶
    上開文件之原本到庭，嗣經被告親自收受後，此有本院送達
    證書可佐（見本院卷第135 至137 頁），被告未於言詞辯論
    期日到場，依前開說明，被告所提上開證據影本自無形式之
    證據力，而不得採為有利於被告之認定，是被告抗辯原告為
    系爭房地之名義登記人，非實際所有權人乙節，洵屬無據，
    自無可採。另被告於110 年9 月27日具狀聲請傳喚證人徐位
    安、黃智安、沈雲清、沈雲明等4 人到庭作證，惟被告未於
    言詞辯論期日到場，且未表明上開證人之應證事實，本院無
    從審酌調查上開證據之必要性，附此敘明。
  ㈢再者，觀諸系爭買賣契約第4 條約定之付款方式，系爭房地
    買賣價金共計為4,350 萬元，約定被告於108 年4 月10日前
    給付簽約款850 萬元，並於稅單核發後10日內給付完稅款50
    0 萬元，至於尾款3,000 萬元，如被告無需辦理貸款，被告
    應於所有權移轉登記完成後3 日內給付；如被告需辦理貸款
    ，則應由被告於108 年4 月15日提供其辦理銀行貸款等文件
    ，由被告依系爭買賣契約第5 條第4 項向銀行辦理貸款清償
    系爭房地原擔保之債務，並將清償債務後之剩餘價金匯入原
    告帳戶；第5 條第4 項約定被告需以本件買賣標的物辦理貸
    款時，應開立與尾款同額本票交付地政士收執，並於實際核
    准貸款金額範圍內，撥入賣方指定還款專戶，以清償標的物
    原設定抵押權所擔保之貸款，嗣該抵押權塗銷後，由受託金
    融機構將剩餘款項悉數撥入賣方指定之帳戶；同條第5 項約
    定，被告若對契約義務有所遲延未補正前，應停止辦理繳稅
    、產權移轉登記等作業，原告若就買賣標的物所設定或負擔
    之債務未確定可清償者，亦同；第11第1 項約定，兩造任一
    方若發生不依約履行義務之違約情事，經他方定7 日以上期
    間催告仍未履行，本約即生解除之效力，此有不動產買賣契
    約書在卷可考（見新北院卷第19至29頁）。綜上，系爭房地
    所有權已於108 年6 月18日移轉予被告，而被告未舉證其已
    給付系爭房地買賣價金予原告，是原告於109 年9 月16日以
    律師函催告被告於7 日內履行系爭買賣契約，並以本件起訴
    狀繕本送達被告即109 年11月25日，由被告親自收受，此有
    本院送達證書在卷可考（見本院卷第8-2 至8-3 頁），作為
    解除契約之意思表示，自屬有據，應堪可採。從而，原告依
    民法第259 條，請求被告回復原狀，將系爭房地所有權移轉
    登記並騰空遷讓返還予原告，亦洵屬有據。
四、綜上所述，原告依據系爭買賣契約第11條第1 項、民法第36
    7 條、第254 條、第259 條規定，依法解除契約後，請求被
    告回復原狀，將系爭房地所有權移轉登記並騰空遷讓返還予
    原告，為有理由，應予准許。又本件兩造分別陳明願供擔保
    請准宣告假執行或免為假執行，核無不合，爰分別酌定相當
    擔保金額，予以准許。
五、本件事證已臻明確，兩造其餘攻擊、防禦方法及所提證據，
    經本院審酌後，認與判決之結果不生影響，爰不逐一論述，
    併此敘明。
六、據上論結，原告之訴為有理由，依民事訴訟法第78條、第38
    5 條第1 項前段，判決如主文。
中    華    民    國    110    年    11   月    11    日
                  民事第一庭  法  官  紀榮泰
正本係照原本作成。
如對本判決上訴，須於判決送達後二十日內向本院提出上訴狀。
如委任律師提起上訴者，應一併繳納上訴審裁判費。
中    華    民    國   110    年    11    月    12    日
                              書記官  郭力瑜
　
附表：
土地：桃園市平鎮區新勢段0811-0002 、0818-0000 、0819-000
      0、0825-0000 、0835-0000 地號。
建物：桃園市○鎮區○○段000000000 ○號（建物門牌：桃園市
      ○鎮區○○路00號）。